臺灣臺南地方法院刑事判決　　　　　　　　　　　　　九十一年度自字第二一六號
　　自　訴　人　甲○○
　　自訴代理人　丙○○
　　被　　　告　戊○○
　　　　　　　　乙○○
　　　　　　　　丁○○
　　　　　　　　己○○
右列被告等因傷害等案件，經自訴人提起自訴，本院判決如左：
    主  文
乙○○、丁○○共同傷害人之身體，各處拘役肆拾日，如易科罰金，均以參佰元折算
壹日。
戊○○、己○○均無罪。
    事  實
一、甲○○與另四名姓名年籍不詳之成年男子，於不詳時間事先在台南縣山上鄉馬鞍
    山上架設捕鴿網，以竊取他人所有飛翔經過該處之賽鴿。適有不詳姓名者所有之
    賽鴿二隻，因野放訓練時誤觸該捕鴿網而無法動彈，甲○○乃於民國九十年十二
    月二十九日上午九時二十分許，與該四名男子共乘一部自小客車前往上址收取困
    於捕鴿網之賽鴿，嗣甲○○自網中取下賽鴿二隻後，即為在旁埋伏守候之台南縣
    警察局拔派出所所長戊○○及賽鴿協會人員乙○○、丁○○、己○○等人發現
    ，甲○○發覺為人發現後即逃入附近甘蔗園內，戊○○、乙○○二人即追入甘蔗
    園內以現行犯逮捕甲○○，並將甲○○由甘蔗園內拖出，因甲○○意圖逃跑，且
    戊○○未攜帶手扣，故戊○○解下甲○○之皮帶，將甲○○捆綁於甘蔗園旁，後
    乙○○、丁○○二人與其餘不詳姓名之人約十多人間竟基於共同傷害甲○○身體
    之犯意，分持棍子、長鐮刀柄、勾柄等物毆打甲○○，致甲○○因逃避追捕及被
    毆打而受有「左額頭部瘀腫（一ｘ一公分）、左眼外側瘀腫（一點五ｘ一點五公
    分）、左眼瞼結膜出血、右眼外側瘀腫（一ｘ一公分）、左頸部瘀腫（二ｘ一點
    五公分）、右肩部瘀腫（三點五ｘ二公分）、左大腿瘀腫（九ｘ五點五公分）、
    左小腿挫傷二處（一ｘ零點八公分）（零點五ｘ零點五公分）、右小腿瘀腫二處
    （十一ｘ八點五公分）（六ｘ三公分）、右大腿瘀腫（四點五ｘ二點五公分）、
    右小腿瘀腫（七ｘ六點五公分）、左胸部瘀腫（七ｘ六公分）、下背部瘀腫（一
    點五ｘ一公分）」之傷害。
二、案經自訴人提起自訴。
    理  由
壹、被告乙○○、丁○○被訴傷害、妨害自由罪部分：
一、本件訊據被告乙○○、丁○○二人對於前揭傷害自訴人甲○○之犯行皆矢口否認
    。被告乙○○辯稱：「自訴人被我抓到後仍想逃跑，所以我們很多人將他押住，
    可能力量比較大，多少會有瘀青」「自訴人的朋友有打電話給他，自訴人有接電
    話」「我手有斷過，如何毆打自訴人」「是自訴人自己於甘蔗園內跌倒受傷的」
    云云。丁○○辯稱：「我在駕網處，有看到自訴人過來到網子邊上，自訴人跑走
    後我沒有追自訴人」「我沒有打自訴人，是人家通知我說抓到自訴人，我才到現
    場，我去時自訴人已被綁在那裏」「我當時帶警車進來連碰都沒有碰到他」云云
    置辯。
二、經查：本件自訴人雖於本院九十一年九月三日調查中供稱：因打我的人太多我不
    認得打我的人等語。然經本院於九十一年十月三十日親至現場勘驗時，自訴人明
    確供訴其逃入甘蔗園內係經二人即被告戊○○及被告乙○○二人追捕，於捕獲後
    經押送至戊○○用皮帶捆綁地點後，被告戊○○將其壓制在地上，乙○○使用鋤
    頭柄將其毆打，另被告丁○○也毆打我等語。其供述明確與被告戊○○、乙○○
    二人供述係其二人追入甘蔗園內捕獲自訴人，再將其帶至捆綁現場情節相符。又
    丁○○雖辯稱係其帶警車至現場，然其於本院調查中亦坦承其確曾至自訴人被捆
    綁現場與自訴人所述其於捆綁現場毆打自訴人部分亦無矛盾。次查：雖本院勘驗
    被告乙○○之右手尾指確已缺損，然乙○○既能於甘蔗園內追捕被告，自不無有
    毆打被告之可能，是其斷指與是否無法毆打自訴人並無關聯。復查：被告戊○○
    於九十一年十月三十日本院勘驗現場時，經本院訊問：把自訴人綁起來之後是否
    有人毆打自訴人時，被告戊○○供稱：「如果我沒有阻止，他就會被打的很慘」
    等語，足認自訴人確曾遭被告乙○○、丁○○二人及其餘在場之人毆打。再參酌
    ：被告戊○○曾帶Ｖ８至現場蒐證，且為自訴人供明在卷，然此重要之證物竟無
    法尋獲，其中是否曾拍攝自訴人遭毆打之情節，實難令人無疑。再查：同案被告
    戊○○、己○○等人雖均供稱被告乙○○、丁○○二人並未毆打自訴人云云，然
    渠等既為共同被告，其供詞自有迴護被告乙○○、丁○○之虞，均不足採信。又
    參酌：本件自訴人身上所受之傷害多達十五處，其中除左小腿部分二處挫傷外，
    餘皆為瘀腫傷，而自訴人因竊鴿為被告等人發現後逃入甘蔗圍中與甘蔗之葉桱等
    摩擦，雖亦有可能造成瘀腫傷，然應多為擦挫傷，而較少瘀腫傷，又毆打所受之
    傷害多為瘀腫傷，而非挫擦傷，亦足認被告確有受毆打之情事。綜上所述，足認
    被告乙○○、丁○○二人確有毆打自訴人之情事，末參酌本院調閱十全診所九十
    一年九月十一日函附之病歷表內記載：「自訴人於就診當日主訴為他人毆打」等
    語，與自訴人自訴遭乙○○、丁○○二人毆打之事實並無矛盾等情，足認本件事
    證已甚明確，被告乙○○、丁○○二人傷害犯行均已堪認定。
三、核被告乙○○、丁○○二人傷害人之身體，所為均係犯刑法第二百七十七條第一
    項之傷害罪。再其二人所犯傷害罪，係以自己共同犯罪之意思，與不詳姓名之人
    共同實施犯罪行為，依刑法第二十八條之規定，均為共同正犯。爰審酌被告二人
    犯罪之動機、目的、手段、所生危害、犯後仍矯言掩飾犯行，態度難認良好等一
    切情狀，各量處如主文所示之刑，並分別諭知易科罰金之折算標準，以資懲儆。
    另被告乙○○、丁○○及其他不詳姓名之人犯案所持棍子、長鐮刀、勾子等物。
    係供被告等犯罪所用之物，因無法查證是否為被告二人所有，為免造成困擾，爰
    不另為沒收之宣告。
四、自訴意旨另論：被告乙○○於被告戊○○使用自訴人之皮帶將自訴人捆綁前及將
    自訴人押送警局後乙○○、丁○○二人仍有毆打傷害自訴人之犯行及其二人與戊○○將其用皮帶捆綁，另犯刑法第三百零二條第一項之妨害自由罪云云。惟按現
    行犯，不問何人得逕行逮捕之。犯罪在實施中或實施後即時發覺者，為現行犯。
    刑事訴訟法第八十八條定有明文。經查：本件自訴人係於竊鴿時為被告等人發覺
    ，並予追遂逮捕，此有本院刑事庭九十一年度易字第二六三號判決可稽。自訴人
    竊鴿經被告丁○○發覺後逃入甘蔗園中，為被告乙○○追入其中將之逮捕，並將
    之拖出甘蔗園後，由被告戊○○使用自訴人之皮帶將其捆綁期間，為免自訴人脫
    免逮博被告乙○○於逮捕過程中必然使用強制力造成自訴人身上受有傷害，難認
    其有傷害之犯意。自訴人雖辯稱伊於甘蔗園中被乙○○毆打後即昏迷云云，然此
    為被告等人所否認，且自訴人亦於本院九十一年七月三十一日調查中供明其被捕
    拖行出甘蔗園時手機曾響起且有接聽電話，是朋友打來的，我沒有告訴朋友，我
    沒有求救（自訴人後改稱我要接聽電話時，電話就不響了）等語，足認自訴人所
    訴昏迷一事應屬虛構。況依自訴人於十全診所就診之病歷亦未記載自訴人有遭毆
    打而昏迷之情形。再查同案被告等均否認有於警局內毆打自訴人之行為，而此部
    分除自訴人之指訴外，並無其他證據足以證明。況自訴人於九十一年十月三十日
    本院勘驗現場時亦指稱：「在警局打我的人我不認識」等語。而本院又查無其他
    證據足以證明被告乙○○、丁○○二人確曾於警局內毆打自訴人之犯行，因認被
    告乙○○於甘蔗園中傷害自訴人及妨害自訴人自由與被告乙○○、丁○○二人於
    警局內傷害及妨害自訴人自由之犯行均不能證明。因此部分被訴傷害犯行與前揭
    傷害犯行為實質上一罪，被訴妨害自由犯行與前揭傷害犯行為方法結果裁判上一
    罪之牽連關係，爰均不另為無罪之諭知。
貳、被告戊○○、己○○被訴傷害及妨害自由與被告戊○○被訴濫權逮捕、凌虐人犯
    、公務員登載不實及誣告部分：
一、自訴意旨如附件自訴狀所載。
二、按犯罪事實應依證據認定之，無證據不得推定其犯罪事實；又不能證明被告犯罪
    者，即應諭知無罪之判決，刑事訴訟法第一百五十四條、第三百零一條第一項分
    別定有明文。
三、本件自訴人認被告戊○○、己○○涉有傷害、妨害自由。被告戊○○另犯濫權逮
    捕、凌虐人犯等罪嫌，無非以上揭事實，業據自訴人指證明確，且有十全診所之
    診斷證明書一紙及病歷附卷可證等資為依據。訊據被告戊○○、己○○二人均堅
    決否認有右揭犯行，均辯稱：沒有打自訴人等語。
四、經查：
  (1)被告戊○○被訴傷害、妨害自由、濫權逮捕、凌虐人犯部分：本件自訴人於九十
    年十二月二十九日，係因收取困於捕鴿網之賽鴿時，為台南縣警察局新化分局
    拔派出所主管戊○○率賽鴿協會之人員於現場逮捕之事實，業據本院刑事庭，以
    九十一年度易字第二六三號案判處有期徒刑八月在案，此有該案之判決書一紙在
    卷足稽。此部分事實當可認定。而自訴人指訴被告戊○○於追捕自訴人至甘蔗園
    內時毆打自訴人，並將其拖行出甘蔗園，拖行出甘蔗園後用自訴人所有之皮帶捆
    綁自訴後將自訴人壓制，任由其餘被告及其他不詳姓名之人毆打，並告訴毆打自
    訴人之人不要再打頭，打身體可以，同時用腳踢自訴人云云。然參酌被告戊○○
    追逐自訴人於甘蔗園內，係為逮捕自訴人，為免自訴人脫免逮捕，自然與自訴人
    產生肢體衝突，況被告戊○○及其餘共同被告皆否認被告戊○○曾毆打自訴人，
    而戊○○用皮帶捆綁後，係由被告戊○○壓制自訴人，此為自訴人供明在卷，且
    為被告戊○○所不否認，其為遂行妨止其脫逃之行為，以強制力控制自訴人本為
    執行職務之行為。況參酌被告戊○○及其餘被告亦否認用腳踢自訴人及曾說：「
    不要再打頭，打身體可以」等語，因認被告被告此部分被訴犯罪，並無證據足以
    證明，尚難認為被告戊○○涉有傷害、妨害自由、濫權逮捕與凌虐人犯等犯行。
  (2)被告己○○被訴傷害、妨害自由部分：自訴人於九十一年九月三日本院調查中供
    稱：「打我的人太多，我不知道己○○有沒有打我」等語，無法明確指認被告己○○毆打自訴人。而自訴人於本院庭訊中及勘驗現場時僅供述被捕獲後有見過己○○，而未指訴被告己○○毆打自訴人等語。復參酌同案被告戊○○、乙○○、
    丁○○等人均供述被告己○○未毆打自訴人等情，應認被告己○○被訴傷害及妨
    害自由部分規行，並無證據足以證明。
  (3)被告戊○○被訴公務員登載不實、誣告部分：按刑法第一百六十九條誣告罪之成
    立以意圖他人受刑事或懲戒處分，向該管公務員誣告或意圖他人受刑事或懲戒處
    分，而偽造、變造證據，或使用偽造、變造之證據者而言；又刑法第二百一十三
    條公務員明知為不實之事項，而登載於職務上所掌之公文書，足以生損害於公眾
    或他人者為要件。經查：自訴人自訴被告戊○○明知逮捕自訴人時，自訴人係欲
    捕捉田鼠而非為竊取鴿子，且並未查獲贓物，竟囑咐不知情之證人連偉甫自家中
    攜帶二隻信鴿至警局，由員警拍照存證後，再於其職務上製作之扣押書上偽填「
    鴿子」二隻之記載，並命連偉甫於其偽填之贓物領據上簽名，製作完成記載不實
    之贓物領據後，在其職務上製作之移送書上為不實之記載等語。惟查：本件自訴
    人竊取鴿子之事實，業據本院刑事庭另案於九十一年度易字第二六三號案中判處
    被告有期徒刑捌月可憑，已如前述。又該案中雖認定：「臺南縣警察局新化分局
    卷宗內所附之扣押書上雖載明鴿子二隻，惟被害人連偉甫陳稱：鴿子是飛回伊處
    後，伊帶去派出所的；證人即警員王鴻典證述：不清楚鴿子如何查到；證人即警
    員戊○○證稱：鴿子並不是在現場捉到，而是有人通知失主，失主之後才拿到警
    局作筆錄；另證人丁○○亦證稱：可能是被告捉到鴿子放入鴿籠，由其他竊賊帶
    到車上逃走，賽鴿又放飛回連偉甫家等語（見九十一年一月十一日偵訊筆錄及本
    院九十一年五月九日調查筆錄），堪認被告所稱本件並未當場查扣賽鴿為真實可
    採，故既無積極證據足證上開扣押書上所載之鴿子二隻，即為被告於前揭時、地
    所竊取之該二隻賽鴿，應認上開扣押書上所載之鴿子二隻，不得作為認定被告犯
    本件竊盜罪之證據」等語。然查：被告丁○○於本院九十一年七月三十一日調查
    中供稱：「鴿子被網住時，我有將鴿子的腳環取下，其上有電話號碼，經我回去
    查詢，得知係連偉甫所有」等語。於九十一年九月三日審理中供稱：「當時很早
    到現場埋伏，我好奇所以先到網子旁，我看到網子上之鴿子有私人腳環，我把其
    中壹支拿下來，兩隻腳環相同，應是同一人的，我就把私人腳環拿給賽鴿協會的
    人，他才通知鴿子主人來」等語。被告戊○○辯稱：「自訴人在現場有抓到兩隻
    鴿子，但我不知道已被放飛，直至回到所裡製作筆錄時，才知道鴿子已放飛，製
    作扣押書，是在失主拿到所裡前製作的，此點我個人有疏失，但後來失主有將鴿
    子拿來所裡繳交」「扣押書、贓物保管單是我的同事王鴻典製作的」等語，證明
    確有鴿子於飛回失主家中後繳回扣案，不過因無積極證據顯示事後扣案之二隻鴿
    子確為自訴人所竊，而未將之當作該案證據。然證物之查扣除現行犯被逮捕時經
    當場查扣者外，亦有經事後偵查中搜索發現而查扣者，復有經當事人或其他之人
    事後主動繳交而查扣者。本件證人連偉甫主動將鴿子交出，確經警局扣案後再予
    以發回，雖於執行之程序上有瑕疪，惟尚難因此即認定被告戊○○涉有登載不實
    事項於公文書罪及誣告罪嫌。
五、綜上所述，足認被告等所辯皆可採信，此外本院經調查證據尚不足以證明被告等
    人確有之上開自訴人所指犯行，又復查無其他積極證據足資證明被告等有右述犯
    行，揆諸首開說明，犯罪尚屬不能證明，應為無罪之諭知。
據上論斷，應依刑事訴訟法第三百四十三條、第二百九十九條第一項前段、第三百零
一條第一項，刑法第二十八條、第二百七十七條第一項、第四十一條第一項前段，罰
金罰鍰提高標準條例第一條前段、第二條，判決如主文。
中    華    民    國      九十一    年     十二      月    十六        日
                              臺灣臺南地方法院刑事第五庭
                                      法  官  蔡  直  青
右正本證明與原本無異。
如不服本判決，應於判決送達後十日內向本院提出上訴狀( 應附繕本 )。
                                      書記官  沈  建  杉
中    華    民    國      九十一    年     十二      月    十六        日
附錄本案論罪科刑法條全文：
刑法第二百七十七條第一項：傷害人之身體或健康者，處三年以下有期徒刑、拘役或
                          一千元以下罰金。
